最高法院刑事判決　　　　　　　　　　　　　　　九十三年度台上字第三一五七號
　　上　訴　人　丙○○
　　　　　　　　甲○○
　　　　　　　　乙○○
右上訴人等因妨害自由案件，不服台灣高等法院台中分院中華民國九十年九月二十五
日第二審判決（九十年度上訴字第一一八九號，起訴案號：台灣台中地方法院檢察署
八十八年度偵字第一二六二０號），提起上訴，本院判決如左：
　　主　文
上訴駁回。
    理  由
按刑事訴訟法第三百七十七條規定，上訴於第三審法院，非以判決違背法令為理由，
不得為之。是提起第三審上訴，應以原判決違背法令為理由，係屬法定要件。如果上
訴理由狀並未依據卷內訴訟資料，具體指摘原判決不適用何種法則或如何適用不當，
或所指摘原判決違法情事，顯與法律規定得為第三審上訴理由之違法情形，不相適合
時，均應認其上訴為違背法律上之程式，予以駁回。本件上訴人丙○○、甲○○上訴
意旨略稱：被害人吳偉民指述各情與錄影帶內容並不相符，該錄影帶內容亦僅能證明
某年某月九日，被害人與另四名男子一同離開。原審依憑被害人供述各情及該錄影帶
內容為不利丙○○、甲○○之認定，復未說明認定被害人遭強迫簽具和解書，其所依
憑之證據及理由。況被害人於民國八十七年七月九日，在台中市警察局第二分局立人
派出所之警訊筆錄中，亦陳稱：丙○○等人並無恐嚇行為等情。原判決認定丙○○、
甲○○有為本件犯行，於法有違。上訴人乙○○上訴意旨略稱：(一)、乙○○並未於八
十七年七月九日下午三時許，在台中市○區○○路一三０號前，與丙○○、甲○○共
同傷害被害人，乙○○該部分並經檢察官為不起訴處分。被害人指述情節前後不一且
與錄影帶所顯現之內容不符，原判決論斷被害人單方面之指訴與事實相符，認定乙○
○與丙○○、甲○○等人有共同犯意之聯絡，於法有違。被害人之前積欠債務長達二
年之久，上訴人等人並未對被害人為妨害自由等犯行，上訴人等人自亦無強押被害人
強迫其簽具和解書之理。乙○○聲請原審傳喚被害人到庭，調查被害人借款等相關情
節；傳喚受理被害人提出傷害告訴之承辦警員到庭，調查被害人前往警局提出告訴之
相關情形；聲請原審再勘驗錄影帶等情，原審就上情未予調查，於法有違。(二)、被害
人指述為本件犯行者，僅有上訴人三人及另一不詳姓名者共四人，乃原判決認定參與
本件犯行者共有七人；原判決引用第一審判決事實欄認定：丙○○、甲○○傷害被害
人部分，另經第一審法院各判處拘役五十日，乃復又引用第一審判決理由欄說明：被
害人遭丙○○等人強押至國銘租賃公司，其目的係為脅迫被害人簽具傷害案件之和解
書（被告為丙○○、甲○○、乙○○）等情，均於法有違。又原判決引用第一審判決
事實欄之記載認定：上訴人三人經營地下錢莊，自八十五年五月間起乘被害人急迫貸
款與被害人，以獲取與原本顯不相當之重利，嗣因被害人無力清償，丙○○、甲○○
竟於八十七年七月九日下午三時許，在台中市○○路一三０號前，毆打被害人等情，
然其於理由欄未說明其認定上情所依憑之證據及理由，於法有違等語。
惟查原判決認定上訴人三人有原判決事實欄所載之共同以強暴之方法剝奪人之行動自
由犯行，係以上訴人三人確有前揭犯行，業據被害人指述甚詳，並有和解書一件附卷
可稽。經第一審勘驗被害人住處大樓警衛室錄影帶結果，被害人確遭丙○○與另三人
以挽住被害人之手之方式帶走，被害人指稱伊遭強行帶走並脅迫簽具和解書，應屬事
實。被害人指稱：甲○○、乙○○亦共同前往伊住處將伊押走部分，雖與第一審勘驗
錄影帶結果不盡相符，然被害人供述上情時離案發時日已久，被害人應對部分犯罪情
節記憶有誤，並不能以上情即為有利上訴人等之認定。上訴人等雖辯稱：在派出所製
作完筆錄離開派出所後十幾分鐘，被害人自己表示願撤回告訴而書立和解書等語。然
被害人已明確指稱伊係遭強押並被迫簽具和解書，且被害人於驗傷後並至派出所報案
提出告訴，足見被害人提出告訴之意甚堅，衡情應無於離開派出所十幾分鐘後，即毫
無緣由願無條件撤回告訴之理。且該和解書係被害人與上訴人三人在國銘租賃公司當
場簽具，業據被害人與上訴人三人一致供明，甲○○、乙○○雖未同往被害人住處押
走被害人，然被害人遭強押至國銘租賃公司之目的，係為強迫被害人與上訴人三人簽
具和解書，而上訴人三人並確均在場與被害人簽具和解書，堪認上訴人三人間就本件
犯行，確互有犯意聯絡及行為分擔。丙○○、甲○○雖另辯稱：錄影帶僅顯示當日為
九日，並無月份及詳細時間，無法證明被害人確遭強制押離等語。然被害人確於八十
七年七月九日晚上，遭丙○○帶同另三人強行押走書具和解書，而經勘驗錄影帶結果
其內亦確有丙○○其人，足證該錄影帶確係八十七年七月九日晚上之錄影。乙○○雖
另辯稱：伊未借款與被害人，亦未參與傷害被害人之犯行，何必強迫被害人和解撤回
告訴，伊僅因丙○○之囑而在和解書簽名而已等語。然上訴人三人因重利罪而另犯有
傷害罪，重利罪均經法院判處罪刑而利害與共，堪認乙○○與丙○○、甲○○間，就
本件犯行互有犯意聯絡及行為分擔。上訴人三人否認辯稱各語，無非事後卸責之詞，
不足採信。第一審已詳細勘驗錄影帶，並製有勘驗筆錄可稽，上訴人等聲請再勘驗該
錄影帶，核無必要等情，予以綜合判斷。因而維持第一審論處上訴人三人共同以強暴
之方法剝奪人之行動自由罪刑之判決，駁回上訴人三人在第二審之上訴，業已說明其
所憑之證據及其認定之理由，從形式上觀察，並無違背法令之情形。按認定犯罪事實
所憑之證據，並不以直接證據為限，間接證據亦包括在內；審理事實之法院綜合卷內
之直接、間接證據，本於推理作用，於通常一般人均不致有所懷疑，得確信其為真實
之程度者，非不得據之而為被告有罪事實之認定。又被害人供述之證據前後縱有差異
，事實審法院依憑被害人前後之供述證據，斟酌其他證據，本於經驗法則與論理法則
，取其認為真實之一部，作為論罪之證據，自屬合法。且證據之取捨與證據之證明力
如何，均屬事實審法院得自由裁量、判斷之職權；苟其此項裁量、判斷，並不悖乎通
常一般之人日常生活經驗之定則或論理法則，又於判決內論其何以作此判斷之心證
理由者，即不得任意指摘其為違法，而據為提起第三審上訴之合法理由。原判決綜合
前述各項證據資料，認定上訴人三人確有前揭犯行，乃其採證職權之合法行使，不容
任意指為違法。又被害人於八十七年七月九日，在台中市警察局第二分局立人派出所
之警訊筆錄中陳稱：丙○○等人並無恐嚇行為等語，係就其於八十七年七月九日下午
三時，在台中市○○路一三０號前，遭丙○○等人毆傷之情節為供述，其與上訴人三
人本件犯行有無恐嚇行為無涉，丙○○、甲○○上訴意旨任意指摘，並非有據。按諸
台灣台中地方法院檢察署檢察官於八十七年度偵字第二三四八二號起訴書中指：上訴
人三人於八十七年七月九日下午三時許，在台中市○區○○○路一三０號前，向被害
人索債，被害人因無法清償，而共同傷害被害人頭部等情，嗣該案經台灣台中地方法
院審理後於八十八年七月五日以八十八年度易字第一六四四號刑事判決，論處丙○○
、甲○○二人共同傷害人之身體罪刑（各處拘役五十日），並以不能證明乙○○犯罪
為由，就乙○○涉嫌傷害罪部分為無罪之諭知，有上訴人三人全國前案紀錄表在卷可
稽，原判決引用第一審判決所為之認定說明與卷內資料並無不符，乙○○未依卷內資
料，任意指摘伊前開涉嫌傷害罪部分係經不起訴處分，原判決所為認定說明前後矛盾
云云，並非有據。原判決已說明其認定上訴人三人所為係犯刑法第三百零二條第一項
剝奪人之行動自由罪，所依憑之證據及理由，至上訴人三人是否經營地下錢莊並貸款
與被害人，被害人是否遭丙○○、甲○○二人毆傷等情，並非本件構成犯罪事實之要
素。縱認原判決就上情所為之論斷說明未臻詳盡，然其於判決結果不生影響，依刑事
訴訟法第三百八十條規定，尚不得據為適法之第三審上訴理由。刑事訴訟法第三百七
十九條第十款所謂應調查之證據，係指該證據與待證事實有重要關係，在客觀上應予
調查者而言。原審已於審判期日傳喚被害人到庭就相關事項予以訊問調查（原審卷第
六十四至六十五頁），並說明無再勘驗錄影帶之必要等情甚詳，且縱再傳喚受理被害
人提出傷害告訴之承辦警員到庭，就被害人前往警局提出告訴之相關情形等予以調查
，亦非即能為有利乙○○之認定，尚不得任意指摘原審有應調查之證據而未予調查之
違法。況原審於最後審判期日調查證據完畢開始辯論前，審判長問乙○○尚有何證據
請求調查，乙○○答稱：「沒有了」（原審卷第六十五頁）。而本院為法律審，乙○
○在本院又為此爭執，自非依據卷內資料執為指摘之合法上訴第三審理由。上訴意旨
並未依據卷內資料具體指摘，徒憑己意，或就原判決已有說明之事項，或就原審判斷
證據證明力之合法職權行使，漫指其違法，重為單純事實上之爭執，難謂係適法上訴
第三審之理由，其上訴違背法律上之程式，應予駁回。
據上論結，應依刑事訴訟法第三百九十五條前段，判決如主文。
中　　　華　　　民　　　國　　九十三　　年　　　六　　　月　　二十四　　日
                              最高法院刑事第三庭
                                  審判長法官  董　明　霈
                                        法官  林　茂　雄
                                        法官  張　祺　祥
                                        法官  池　啟　明
                                        法官  石　木　欽
      右正本證明與原本無異
                                              書  記  官
中　　　華　　　民　　　國　　九十三　　年　　　六　　　月　　 三十 　　日
                                                                        Ｌ
